【裁判字號】    98,交聲,73
【裁判日期】    980227
【裁判案由】    違反道路交通管理處罰條例聲明異議
【裁判全文】
臺灣新竹地方法院交通事件裁定          98年度交聲字第73號
    原處分機關  交通部公路總局新竹區監理所
    異  議  人
    即受處分人  甲○○
                          弄2.
上列異議人即受處分人因違反道路交通管理處罰條例案件，對於
交通部公路總局新竹區監理所98年2月2日竹監自字第裁50-E0000
0000號違反道路交通管理事件裁決書所為之裁決，聲明異議，本
院裁定如左：
    主  文
原處分撤銷。
甲○○汽車駕駛人駕駛汽車，經測試檢定酒精濃度超過規定標準
，吊扣小型車普通駕駛執照拾貳個月。
    理  由
一、(1)按汽車駕駛人飲用酒類後，其吐氣所含酒精濃度超過每公
    升0.25毫克以上者，不得駕車；汽車駕駛人，有第35條第1
    項規定之酒後駕車情形，應接受道路交通安全講習；汽車駕
    駛人，駕駛汽車經測試檢定，有酒精濃度超過規定標準者，
    處15,000元以上60,000元以下罰鍰，並當場移置保管其車輛
    及吊扣其駕駛執照1年，道路交通安全規則第114條第2款及
    道路交通管理處罰條例第35條第1項第1款、第24條第1項第2
    款分別定有明文。(2)次按道路交通管理處罰條例第68條業於
    94年12月14日修正，並自95年3月1日施行，修正前該條文規
    定：「汽車駕駛人，因違反本條例及道路交通安全規則之規
    定，受吊扣或吊銷駕駛執照處分時，吊扣或吊銷其持有各級
    車類之駕駛執照」；修正後該條文規定：「汽車駕駛人，因
    違反本條例及道路交通安全規則之規定，受吊銷駕駛執照處
    分時，吊銷其持有各級車類之駕駛執照」。查該條文修正前
    ，其原提案修正條文為：「汽、機車駕駛人，因違反本條例
    及道路交通安全規則之規定，受吊扣或吊銷駕駛執照處分時
    ，吊扣或吊銷其違法或違規當時所駕駛車輛之駕駛執照」；
    立法理由略以：「原條文將違法或違規駕駛人所持有各級車
    類之駕駛執照一併吊扣或吊銷，失之過酷，影響人民工作及
    生活甚鉅，爰修正之」等語。而最後通過之修正條文，係將
    道路交通管理處罰條例第68條原有條文中之「吊扣或」三字
    刪除。準此，參照上開立法理由及立法經過，依修正後之條
    文，上開規定受「吊銷駕照」處分者，仍維持吊銷駕駛人持
    有各級車類之駕駛執照，至於受「吊扣駕照」處分者，則僅
    「吊扣」其違法或違規當時所駕駛車輛之駕駛執照，不再吊
    扣其持有各級車類之駕駛執照。
二、原處分機關略以：異議人即受處分人甲○○於民國98年1月3
    1日上午9時19分許，駕駛車號V3-8366號自小客車，行經新
    竹縣芎林鄉○○路○段，因「汽車駕駛人酒精濃度超過規定
    標準（經酒精測試為0.35MG/L）」之違規事由，為新竹縣政
    府警察局交通隊員警當場填製竹縣警交字第E00000000號舉
    發違反道路交通管理事件通知單（下稱舉發通知單）舉發，
    原處分機關認異議人確有前述行為，乃於98年2月2日以竹監
    自字第裁50-E00000000號裁決書（下稱裁決書），依道路交
    通管理處罰條例第35條第1項第1款（原處分漏載同條例第24
    條第1項第2款）規定，裁處異議人罰鍰新臺幣（下同）1950
    0元，吊扣駕駛執照12個月，並施以道路交通安全講習等語
    。
二、聲明異議意旨略以：異議人於98年1月31日上午9時19分許，
    駕駛車號V3-8366號自小客車，在新竹縣芎林鄉○○路○段，
    經交通員警施以酒測，遭原處分機關裁處吊扣駕駛執照12個
    月，異議人希望不要吊扣維生所用之職業聯結車駕駛執照，
    而吊扣當時酒駕的自用小客車之駕駛執照，故為此具狀聲明
    異議（罰鍰19500元及施以道安講習部分未據異議）等語。
四、經查：
（一）本件異議人甲○○於98年1月31日上午9時19分許，駕駛車
      號V3-8366號自小客車，行經新竹縣芎林鄉○○路○段，因
      「汽車駕駛人酒精濃度超過規定標準（經酒精測試為0.35
      MG/L）」之違規事由，為新竹縣政府警察局交通隊員警當
      場製單舉發，原處分機關乃依道路交通管理處罰條例第35
      條第1項第1款（原處分漏載同條例第24條第1項第2款）規
      定，裁處異議人吊扣駕駛執照12個月、罰鍰19500元，並
      施以道路安全講習之處分等情，為異議人所不爭執，並上
      開舉發通知單、裁決書在卷可稽，是異議人前開違規行為
      堪以認定。
（二）至於吊扣何等級車輛駕駛執照之疑義：
    １、本件異議人違規行為時間為98年1月31日，徵諸首揭道
        路交通管理處罰條例第68條之修正時間，本件自應適用
        修正後之現行道路交通管理處罰條例第68條之規定，先
        予敘明。
    ２、而現行道路交通管理處罰條例第68條之規定既將「吊扣
        」等字刪除，異議人受吊扣駕駛執照處分時，應不再吊
        扣其持有之各級車類駕駛執照，故原處分機關於作成吊
        扣駕駛執照處分時，應就異議人所應吊扣之駕駛執照種
        類予以限定，即僅得吊扣異議人違規當時所駕駛車輛之
        駕駛執照，始符依法行政原則。是異議人於違規時領有
        職業聯結車駕駛執照而具有駕駛小型車之資格，其駕駛
        小型車違規，依法所受之處分應為限制其駕駛小型車之
        權利，而非限制異議人駕駛大貨車之權利，始符合比例
        原則。
    ３、觀諸原處分機關出具之上開裁決書、本件聲明異議之意
        見書內容，均未載明裁決吊扣何等級車輛之駕駛執照，
        核屬內容不明確之裁決處分。嗣經本院函請原處分機關
        說明此部分裁決處分內容，詎原處分機關函覆稱：「本
        所尚未執行吊扣駕駛執照；.... 異議人僅持有1張駕駛
        執照，則若使用較高等級駕駛執照駕駛次等級之車輛違
        規時，僅能吊扣其所駕駛之該等級車輛駕駛執照，無意
        宣告免除持有較高等級駕駛執照之駕駛人駕駛次等級車
        輛違規時，吊扣執照之處罰.... 」等語，有原處分機
        關於98年2月23日出具之竹監自字第0980002528號函在
        卷可查。足見，原處分機關仍未予說明裁決處分之確定
        內容，而以相當之篇幅說明日後執行吊扣異議人所考領
        之職業聯結車駕駛執照之正當性，是認原處分機關無視
        於現行道路交通管理處罰條例第68條之修法意旨，而欲
        執行吊扣異議人所考領之職業聯結車駕駛執照，顯已逾
        越現行道路交通管理處罰條例第68條之規範意涵及範圍
        ，與依法行政原則有違。
    ４、至於本件異議人有無小型車普通駕駛執照可供吊扣，係
        屬執行方式之問題，行政機關本應時時因應法令之變更
        ，而精進其行政執行成效，斷不得因技術層面之執行困
        難，而置立法修正通過之條文不予遵守適用，甚或逾越
        比例原則，此技術層面的問題，要難據為原處分並無不
        當之理由。
五、綜上所述，原處分機關就裁處吊扣異議人駕駛執照12個月之
    裁決處分，屬於不確定之裁決處分，本院援依上開理由，認
    原處分機關所為之裁決處分，依法僅能吊扣異議人小型車普
    通駕駛執照12個月，為避免原處分機關以內容不確定之裁決
    處分，執行吊扣異議人之職業聯結車駕駛執照之爭端，本院
    就此部分，撤銷原裁決處分，諭知如主文第2項所示之裁罰
    。至原處分機關另裁處異議人罰鍰19500元及施以道安講習
    部分，聲明異議意旨並未指摘及此，本院自毋庸另為裁處，
    附此敘明。
六、據上論斷，應依道路交通案件處理辦法第20條前段，裁定如
    主文。
中    華    民    國    98    年    2     月    27    日
                  交通法庭法    官  黃美文
以上正本證明與原本無異。
如不服本裁定，應於裁定送達後5日內向本院提出抗告狀。
中    華    民    國    98    年    3     月    2     日
                          書 記 官  劉亭筠


司法院資訊處製作；財團法人民間司法改革基金會備份。
